臺灣臺南地方法院民事判決　九十三年度訴字第九九○號
　　原　　　告　　乙○○
　　被　　　告　　丙○○
　　兼法定代理人　丁○○
　　　　　　　　　甲○○
　　共　　　同
　　訴訟代理人　　陳正芳律師
右當事人間請求侵權行為損害賠償事件，經本院刑事庭移送前來，本院於民國九十四
年一月五日言詞辯論終結，判決如左：
    主    　文
被告應連帶給付原告新台幣伍拾萬零肆佰肆拾柒元，及自民國九十三年十二月十六
日起至清償日止，按年息百分之五計算之利息。
原告其餘之訴駁回。
訴訟費用由被告連帶負擔五分之一，餘由原告負擔。
本判決原告勝訴部分於原告以新台幣壹拾捌萬元供擔保後，得假執行。但被告如於執
行標的物拍定、變賣或其他財產權執行程序終結前，以新台幣伍拾萬零肆佰肆拾柒
元為原告預供擔保，得免為假執行。
原告其餘假執行之聲請駁回。
    事實及理由
甲、程序方面：
　　本件原告起訴時，原請求被告應連帶給付原告新台幣（下同）一百四十萬三千八
　　百六十二元，及自起訴狀繕本送達翌日起至清償日止，按年息百分之五計算之利
　　息；嗣於訴狀送達後，擴張聲明請求被告應連帶給付原告二百六十九萬九千九百
　　七十三元，及自民國九十三年十二月十六日起至清償日止，按年息百分之五計算
　　之利息（見本院九十四年一月五日言詞辯論筆錄），核與民事訴訟法第二百五十
　　五條第一項第三款規定相符，應予准許，合先敘明。
乙、實體方面：
一、原告起訴主張：
(一)、被告丙○○（民國七十四年二月十六日生）於九十二年八月一日上午八時三十分
    許，駕駛車牌號碼ＹＫＬ—八三一號重型機車，沿台南縣永康市○○街由南往北
    方向行駛，途經台南縣永康市○○街七十七巷口時，應注意汽車交會時，會車相
    互之間隔不得少於半公尺，竟疏未注意與來車保持半公尺之安全間隔，仍貿然前
    行，適有原告駕駛車牌號碼ＶＦＡ—一八六號輕型機車，沿同巷由西往東對向行
    經該處，雙方發生碰撞，原告人車倒地，並因此受有左小腿開放性骨折併撕裂傷
    之傷害。被告丁○○、甲○○二人於被告丙○○為前開侵權行為之際係其法定代
    理人（父母），自應與被告丙○○對原告負連帶賠償之責。原告因本件車禍所受
    損害如下：1.醫療費用十二萬二千四百六十二元。2.看護費用三十三萬五千元。
    3.減少勞動能力損失一百四十四萬二千五百十一元：(1)減少工作收入二十七萬五
    千二百元：原告車禍發生前，自行開設美容院，每月至少收入為一萬八千三百元
    ，於本件車禍發生後原告因傷無法營業，自九十二年八月一日起至九十三年三月
    三十一日止，核計減少工作收入十四萬六千四百元（計算式：18300元×8個月=
    146400元）；自九十三年四月一日起至同年十月三十一日止，以每月收入一萬八
    千四百元計，核計減少工作收入十二萬八千八百元（計算式：18400元×7個月=
    128800元）。(2)減少勞動能力工作損失一百十六萬七千三百十一元：原告之左腳
    已成輕度肢障，以每月收入一萬八千四百元核計原告自四十二歲起至五十五歲止
    之減少勞動能力損害為一百十六萬七千三百十一元【計算式：18400×12×（
    55-42/9.00000000）×53.83% =0000000】。4.精神慰撫金八十萬元：原告於本
    件車禍發生迄今，身心受到相當大之打擊，請求賠償精神慰撫金八十萬元，以資
    慰藉。爰依侵權行為之法律關係，請求被告連帶如數給付並加計法定遲延利息等
    情。
(二)、並聲明：1.被告應連帶給付原告二百六十九萬九千九百七十三元，及自九十三年
    十二月十六日起至清償日止，按年息百分之五計算之利息。2.訴訟費用由被告負
    擔。3.原告願供擔保，請准宣告假執行。
二、被告則以：
(一)、本件車禍肇因於兩車會車時均互未保持安全間距，致兩車發生擦撞，被告丙○○
    與原告同有過失，被告主張過失相抵。又被告否認原告醫藥費十二萬二千四百六
    十二元為真正，且認非全為醫療必要費用；原告所受傷害為左小腿開放性骨折併
    撕裂傷，實無僱請看護之必要，其請求看護費三十三萬五千元，顯無理由；被告
    否認原告開設美容院及每月至少可有一萬八千三百元之所得，暨共有十四萬六千
    四百元之不能工作損失。再被告丙○○現在學中，無工作能力，丁○○、甲○○
    事業失敗，現以零工維生，又無財產，本件車禍原告與有過失，且僅受有左小腿
    開放性骨折併撕裂傷之一處傷害，其請求精神慰撫金八十萬元偏高等語，資為抗
    辯。
(二)、並聲明：1.原告之訴及假執行之聲請均駁回。2.訴訟費用由原告負擔。3.如受不
    利判決，被告願供擔保，請准宣告免為假執行。
三、兩造不爭執之事實：
(一)、被告丙○○（民國七十四年二月十六日生）於九十二年八月一日上午八時三十分
    許，駕駛車牌號碼ＹＫＬ—八三一號重型機車，沿台南縣永康市○○街由南往北
    方向行駛，途經該市區道路台南縣永康市○○街七十七巷口之未劃有分向標線之
    不規則狹路路段時，應注意汽車交會時，在未劃有分向標線之道路，會車相互之
    間隔不得少於半公尺，又依當時天候晴朗、日間自然光線、路面乾燥無缺陷、道
    路上未有任何障礙物、視距復屬良好等情形以觀，客觀上亦無不能注意之情事，
    竟疏未與來車保持半公尺之安全間隔，仍貿然前行，適有原告駕駛車牌號碼ＶＦ
    Ａ—一八六號輕型機車，沿台南縣永康市○○街七十七巷由西往東對向行經該處
    ，亦疏未注意靠右行駛及保持半公尺以上之間隔，仍貿然前行，被告丙○○見狀
    避煞不及，車輪撞擊原告所駕駛機車車頭及右側車身，原告隨即人車倒地，並因
    此受有左小腿開放性骨折併撕裂傷之傷害，有國立成功大學醫學院附設醫院（下
    稱成大醫院）診斷證明書、本院九十三年度交簡上字第一０三號刑事判決附卷可
    稽，及道路交通事故現場圖、道路交通事故調查報告表(一)(二)、道路交通事故現場
    蒐證照片八張、台灣省車輛行車事故覆議鑑定委員會府覆議字第九二一一０四０
    號覆議意見書附於本院九十三年度交簡上字第一０三號刑事歷審卷可參。
(二)、原告因本件車禍已請領強制汽車責任保險金六十六萬六千七百九十七元，有第一
    產物保險股份有限公司賠案領款狀況查詢在卷足憑。
四、得心證之理由：
(一)、按故意或過失，不法侵害他人之權利者，負損害賠償責任；汽車、機車或其他非
    依軌道行駛之動力車輛，在使用中加損害於他人者，駕駛人應賠償因此所生之損
    害；不法侵害他人之身體或健康者，對於被害人因此喪失或減少勞動能力或增加
    生活上之需要時，應負損害賠償責任；不法侵害他人之身體、健康、名譽、自由
    、信用、隱私、貞操，或不法侵害其他人格法益而情節重大者，被害人雖非財產
    上之損害，亦得請求賠償相當之金額；無行為能力人或限制行為能力人，不法侵
    害他人之權利者，以行為時有識別能力為限，與其法定代理人連帶負損害賠償責
    任，民法第一百八十四條第一項前段、第一百九十一條之二前段、第一百九十三
    條第一項、第一百九十五條第一項前段及第一百八十七條第一項前段分別定有明
    文。本件被告丙○○於前揭時間駕駛上述重型機車，途經台南縣永康市○○街七
    十七巷口之未劃有分向標線之不規則狹路路段時，疏未注意與原告騎乘之來車保
    持半公尺之安全間隔，致撞擊原告所駕駛機車車頭及右側車身，原告隨即人車倒
    地，並因此受有左小腿開放性骨折併撕裂傷之傷害，既堪認定，則被告丙○○之
    過失駕駛行為與原告受有左小腿開放性骨折併撕裂傷之傷害結果間顯具有相當因
    果關係，是以被告丙○○對於原告因而所受之損害，依前揭規定，自應負損害賠
    償責任。而被告丁○○、甲○○於被告丙○○為前開侵權行為之際，係被告丙○○之法定代理人（父母），審酌被告丙○○於肇事時，係滿十八歲以上未滿二十
    歲之限制行為能力人，當信其於肇事時已有識別能力，則原告依前揭規定，請求
    被告丁○○、甲○○應與被告丙○○連帶負損害賠償責任，要屬有據。
(二)、茲就原告請求賠償之金額，是否應予准許，分述如次：
１、醫療費用十二萬二千四百六十二元部分：
(1)、原告主張其因本件車禍，支出醫療費用十二萬二千四百六十二元等語，已據提出
    成大醫院收據及大西洋骨材行統一發票（購買輪椅、木柺等，合計四千四百八十
    元）為證，核與所述相符，堪予採信。被告空言否認其為真正，並不足採。
(2)、被告雖又辯稱：上開費用非全為醫療必要費用云云；惟查：被告丙○○就原告前
    開主張，於本院九十三年九月七日言詞辯論期日已不爭執，有該次言詞辯論筆錄
    在卷可參，且上開費用中之伙食費一百四十元部分，係侵權行為之被害人因傷住
    院，於住院之特殊環境期間，由醫院控制供給之伙食，應視同醫療行為之一環；
    又其中之證明書費一千七百四十元部分，雖非治療被害人之傷害所生之直接醫療
    費用，然仍不失為醫院（或醫師）就其診療行為所為之書面診斷報告，且為損害
    賠償訴訟或請領強制汽車責任保險金所必要，而被害人為此支付書面診斷報告之
    費用，既係因加害人之侵權行為所引起與醫療行為相關之必要費用，自應許侵權
    行為之被害人請求加害人賠償，始為公允；又其中之其他費用五百元部分，依原
    告所提收據載明係屬九十二年九月九日至同年月二十六日住院期間所支出之醫療
    費用，而此於住院期間所支出與住院治療有關之雜費，應認係治療上之必要費用
    ；又其餘之醫療費（包括掛號費）十二萬零八十二元部分，依原告所受傷害及各
    收據載明治療費別，核屬治療上之必要費用。因之，原告請求賠償醫療費用十二
    萬二千四百六十二元，應予准許。
２、看護費用三十三萬五千元（增加生活上之需要）部分：
　　原告主張其因本件車禍，支出看護費用三十三萬五千元等語，已據提出成大醫院
　　診斷證明書及看護人員馬輝梅書立之收據為證，茲審酌看護人員馬輝梅看護原告
　　期間為九十二年八月一日至九十三年三月三十一日，而上開看護期間係原告多次
　　住進成大醫院接受手術治療或手術後出院在家之期間，依原告自車禍受傷後經過
　　多次開刀手術，且自受傷日起算可能需二年時間骨折始能完全癒合，有前揭診斷
　　證明書、收據及成大醫院九十三年十月十一日（九三）成附醫醫事字第一一五五
　　四號函附病患診療資料摘錄表在卷可按，及原告之受傷情形為左小腿開放性骨折
　　併撕裂傷，足見對其生活起居及行動上確實會造成相當程度之不便等情，可認原
　　告主張其於前揭期間有請看護人員看護之必要等語，為足採信。被告辯稱：原告
　　所受傷害為左小腿開放性骨折併撕裂傷，實無僱請看護之必要云云，顯非可採。
３、減少勞動能力損失一百四十四萬二千五百十一元部分：
(1)、原告主張其於車禍發生前，自行開設美容院，每月收入為一萬八千三百元等語，
    雖為被告所否認；惟查：依原告提出之勞工保險被保險人投保資料表及其明細記
    載，原告係台南市女子燙髮職業工會會員，且其每月投保薪資為一萬八千三百元
    ，而被告丙○○於本院九十三年九月七日言詞辯論期日對上情亦不爭執，有上開
    投保資料表及明細、該次言詞辯論筆錄附卷可稽，則原告前開主張，自堪採信。
    至逾前開數額之主張，原告並未舉證以實其說，難謂有據。
(2)、原告又主張其自本件車禍發生後，自九十二年八月一日起至九十三年十月三十一
    日止，因傷無法工作，受有不能工作之損失等語，雖為被告所否認，然查：依
    財團法人奇美醫院（下稱奇美醫院）九十三年十月五日（九三）奇醫字第五一六
    一號函附原告病情摘要記載：依病歷判斷，原告自九十三年五月三十一日至現在
    均在該院接受治療，但部分肌肉萎縮及左踝關節攣縮；依成大醫院九十三年十
    月十一日（九三）成附醫醫事字第一一五五四號函附病患診療資料摘錄表記載：
    原告由受傷日起算至少要二年時間骨折始能完全癒合。其傷勢因左下肢有嚴重的
    撕裂傷及經過植皮，左踝關節已硬化，此為永久性傷害，應無法再恢復；依台
    南市立醫院九十三年十一月三日南市醫字第九三０七九二號函覆原告病情以：原
    告於九十三年七月十三日至該院為第一次門診檢查，骨折處癒合，但踝關節攣縮
    ；依原告提出之診斷證明書及義大醫院門診預約單、住院許可（預約）單，原
    告迄至九十三年十二月三十一日仍持續在加恩醫院（診所）或奇美醫院接受復健
    治療，且預訂於九十四年二月十五日再次住院接受整形外科治療，有前揭病情摘
    要、診療資料摘錄表、函、診斷證明書及義大醫院門診預約單、住院許可（預約
    ）單在卷可查，顯見原告前開主張，應屬實在。而以原告每月收入一萬八千三百
    元核計，原告主張其自本件車禍發生後，自九十二年八月一日起至九十三年十月
    三十一日止，因傷無法工作，受有不能工作之損害二十七萬四千五百元（計算式
    ：18300元×15個月=274500元）等語，堪信為真。
(3)、原告再主張其左腳已成輕度肢障，以每月收入一萬八千四百元核計其自四十二歲
    起至五十五歲止之減少勞動能力損害為一百十六萬七千三百十一元等語，經參酌
    ：依奇美醫院前揭函附原告病情摘要記載：按過去專業經驗判斷應會有勞動能
    力永久喪失機會。依目前研判：僅一下肢且部分肌力喪失，一處關節攣縮，約占
    全身之百分之八左右【25%（1/4肢體，雙手、雙腳）×33%（1/3，髖、膝、踝）
    =8%】；依成大醫院九十三年十月二十五日（九三）成附醫骨字第一二六六六
    號函附病患診療資料摘錄表記載：由於原告之殘障部位為左踝關節硬化及左下肢
　　（小腿）肌肉缺損，因此若接受矯正後，大致站立及慢走可以勝任，但跑步、快
　　走、久站，則無法施行，如果是坐著施行（以上肢）之勞動則無影響（大致喪失
　　百分之三十之勞動力），如慢走可，但走路再加上搬東西則有困難；依台南市
　　立醫院前揭函以：原告踝關節攣縮，需穿足跟較高的鞋子，從事勞動粗重工作較
　　困難，喪失運動範圍約二分之一；依原告提出其因本件車禍已為輕度肢障者，
　　有上開病情摘要、診療資料摘錄表、函及中華民國身心障礙手冊在卷足佐，可徵
　　原告左踝關節雖有攣縮情形，但尚非達完全強直或完全麻痺之程度，又其因此所
　　喪失之運動範圍約二分之一，係屬一下肢有一大關節遺存顯著運動障害之情形。
　　是綜觀上情，原告主張其因本件車禍受傷而減少勞動能力於百分之三十八點四五
　　之範圍內為可採信。準此，原告係五十一年十一月五日生，有中華民國身心障礙
　　手冊在卷可參，則其請求自四十二歲起至五十五歲止，即自九十三年十一月五日
　　起至一百零六年十一月四日止之減少勞動能力損害，經按霍夫曼係數扣除中間利
　　息後，其金額應為八十六萬二千五百二十五元【計算式：18300元×12個月×
　　38.45%（減少勞動能力之比例）×10.0000000（十三年數霍夫曼係數）=862525
　　，小數點以下四捨五入，下同】。又原告請求永久減少勞動能力之損害與不能工
　　作損失之期間並無重疊，則被告辯稱：原告減少勞動能力損失與不能工作損失，
　　有重複請求之情形云云，自非可採。
(4)、綜上所陳，原告主張其因本件車禍受傷，受有減少勞動能力之損害合計一百十三
    萬七千零二十五元等語，要屬有據。至逾此金額之主張，尚難採信。
４、精神慰撫金八十萬元部分：
　　本院審酌原告為高商畢業，曾至日本就讀三年美容專門學校畢業，原從事美容美
　　髮業，每月收入一萬八千三百元，其於九十年度所得為五萬四千八百元，於九十
　　二年度名下有汽車乙輛，此外查無其他財產資料；而被告丙○○為嘉南藥理科技
　　大學學生，白天打工月入約一萬五千元，九十二年度所得為二萬七千四百八十元
　　，此外查無其他財產資料；被告丁○○查無九十年度至九十二年度所得資料，其
　　於九十二年度名下有房屋二幢、土地三筆，但目前上開不動產已經出售為他人所
　　有；被告甲○○九十年度、九十一年度、九十二年度所得各為十六萬二千九百五
　　十一元、十八萬四千八百六十九元、十一萬零四百十三元，此外查無其他財產資
　　料，有本院九十四年一月五日言詞辯論筆錄、勞工保險被保險人投保資料表及其
　　明細、學生證、土地登記謄本、建物登記謄本影本及稅務電子閘門財產所得調件
　　明細表在卷足憑，暨衡之原告為中年職業婦女，遭逢本件車禍，致其左下肢開放
　　性骨折併嚴重撕裂傷，且其左踝關節已硬化，無法再恢復，而終身將因左踝關節
　　攣縮，無法行動自如，對其日後職業選擇及日常生活所造成之限制與不便，致其
　　肉體及精神上所遭受之痛苦程度等一切情狀，認原告請求精神慰撫金八十萬元，
　　要屬適當，應予准許。
(三)、次按損害之發生或擴大，被害人與有過失者，法院得減輕賠償金額，或免除之，
    民法第二百十七條第一項定有明文。又按汽車交會時，會車相互之間隔不得少於
    半公尺，道路交通安全規則第一百條第五款有明文規定。被告辯稱：本件車禍肇
    因於兩車會車時均互未保持安全間距，致兩車發生擦撞，被告丙○○與原告同有
    過失等語，為原告所不爭，且有本院九十三年度交簡上字第一０三號刑事歷審卷
    可參，堪信原告對本件車禍之發生與有過失乙節為真實。被告依此主張本件損害
    賠償之請求應適用過失相抵之法則，要屬有據。本院審酌原告與被告丙○○均係
    騎乘機車行經未劃有分向標線之不規則狹路路段時，應注意車輛交會時，在未劃
    有分向標線之道路，會車相互之間隔不得少於半公尺，然皆疏未注意而致二車發
    生擦撞之過失情節，因認其二人就本件損害之發生應各負二分之一之過失責任，
    始為公允。而台灣省車輛行車事故覆議鑑定委員會亦同認被告丙○○駕駛重機車
    與原告駕駛輕機車，行經不規則狹路會車時，互未保持安全間隔，同為肇事原因
    ，有該會府覆議字第九二一一０四０號覆議意見書附於本院九十三年度交簡上字
    第一０三號刑事歷審卷足參。準此，原告對於損害之發生係與有過失，依過失相
    抵之法則，原告得請求賠償之損害金額為一百十九萬七千二百四十四元【計算式
    ：（醫療費用122462+看護費用335000+減少勞動能力損害0000000+精神慰撫金
    800000）×0.5=0000000】。
(四)、末按保險人依強制汽車責任保險法規定給付之保險金，視為加害人或被保險人損
    害賠償金額之一部分；加害人或被保險人受賠償請求時，得扣除之，強制汽車責
    任保險法第三十條有明文規定。查原告因本件汽車交通事故，已受領強制汽車責
    任保險金六十六萬六千七百九十七元，已如前述，則依前揭規定，原告受領之上
    開保險金應視為加害人損害賠償金額之一部分而予以扣除，是經此扣除後，原告
    主張其因本件車禍而受有前開損害，請求被告連帶賠償五十三萬零四百四十七元
    （0000000－000000=530447），即屬正當。至逾此金額之請求，尚非有理。
(五)、從而，原告依侵權行為損害賠償請求權及限制行為能力人之法定代理人連帶負損
    害賠償責任之法律關係，請求被告連帶給付五十三萬零四百四十七元，及自九十
    三年十二月十六日（即起訴狀繕本合法送達全部被告之翌日）起至清償日止，按
    年息百分之五計算之利息，為有理由，應予准許。至逾此部分所為之請求，為無
    理由，應予駁回。
(六)、本件原告勝訴部分，兩造分別陳明願供擔保，請求宣告假執行及免為假執行，核
    無不合，爰各酌定相當之擔保金額，予以准許。至原告敗訴部分，其假執行之聲
    請，已失所依附，應予駁回。
五、結論：本件原告之訴為一部有理由，一部無理由，依民事訴訟法第七十九條、第
    三百九十條第二項、第三百九十二條第二項、第三項，判決如主文。
中　　　華　　　民　　　國　　九十四　　年　　　一　　　月　　　十九　　日
                                臺灣臺南地法院民事第三庭
~B法　　　官　張季芬
右為正本係照原本作成。
如對本判決上訴，須於判決送達後廿日內向本院提出上訴狀
中　　　華　　　民　　　國　　九十四　　年　　　一　　　月　　　十九　　日
~B法院書記官　李榮杰
